最　高　行　政　法　院　裁　定
　　　　　　　　　　　　　　　　　　 96年度裁字第00222號
抗　告　人　信捷航空貨運承攬有限公司
代　表　人　甲○○
送達代收人　陳正杰律師
上列抗告人因與相對人財政部臺北關稅局當事人間違反海關緝私
條例事件，對於中華民國95年4月28日臺北高等行政法院94年度
訴更一字第138號裁定提起抗告，本院裁定如下：
    主  文
抗告駁回。
抗告訴訟費用由抗告人負擔。
    理  由
一、按撤銷訴訟之提起，應於訴願決定書送達後2個月之不變期
    間內為之，為行政訴訟法第106條第1項前段所明定，若逾越
    2個月之法定不變期間而提起行政訴訟，自為法所不許，本
    院48年裁字第7號、48年裁字第55號著有判例。
二、本件抗告人因違反海關緝私條例事件，不服財政部民國91年
    10月11日臺財訴字第0910042866號訴願決定，向臺北高等行
    政法院提起行政訴訟，經原審裁定以：本件抗告人因違反海
    關緝私條例事件，係於91年11月8日收受財政部之訴願決定
    書，有送達證書1份附於訴願卷可稽。第以該訴願決定書之
    送達地址為臺北縣汐止市○○○路177巷9號6樓（門牌號碼
    於90年7月1日整編前為福德一路39巷3弄6號6樓），亦即抗
    告人代表人甲○○當時之設籍地址，有戶籍謄本4份可資參
    照，並為抗告人所不爭，又抗告人公司營業地址雖登記為臺
    北市○○路155巷13號3樓，因自行停業6個月以上，業經臺
    北市政府於91年1月18日以府建商字第09101291800號函廢止
    其公司登記，而其代表人甲○○自85年1月11日起至93年8月
    26日止皆設籍於臺北縣汐止市○○○路177巷9號6樓，迨93
    年8月26日由臺北縣汐止市戶政事務所依職權遷往該機關所
    在地（即臺北縣汐止市○○路3號3樓）至93年10月22日止，
    有抗告人公司變更登記事項卡及抗告人代表人戶籍謄本、門
    牌證明書、住址變更戶籍登記申請書、逕為住址變更登記申
    請書等影本在卷足憑，是訴願決定書以抗告人代表人甲○○
    當時之戶籍地址即臺北縣汐止市○○○路177巷9號6樓為送
    達地址，於法要無不合。另參照臺灣士林地方法院檢察署（
    以下簡稱士林地檢署）88年度偵字第10382號、第10481號檢
    察官不起訴處分書（共2份不起訴處分書，違反懲治走私條
    例案件部分處分日期為90年8月30日，偽造文書等案件部分
    處分日期為90年10月27日）內容，抗告人代表人甲○○之住
    址均記載「臺北縣汐止市○○○路39巷3弄6號6樓」（即整
    編前地址），足見其於前揭刑事案件偵查期間之88年、89年
    間仍居住於原戶籍地，至90年間偵查終結時止皆未變更處所
    ，所稱自88年9月1日起即未居住於戶籍地云云顯與事實相悖
    ，自無可採。且抗告人於91年6月28日提起本件訴願時，於
    訴願書上記載地址為「臺北縣汐止市○○○路39巷3弄6號」
    （未載明樓層，但係90年7月1日整編後之新門牌號碼），此
    觀抗告人91年6月28日訴願書即明，益徵抗告人確於91年間
    仍居住於當時之戶籍地無訛，是相對人於91年1月10日依整
    編前之門牌號碼臺北縣汐止市○○○路39巷3弄6號地址寄送
    文件予抗告人代表人甲○○時遭郵局以「原址查無此人」退
    回後，嗣於91年6月7日函臺北縣汐止市戶政事務所，再依該
    所91年6月17日北縣汐戶字第091000556號函，按整編後之「
    臺北縣汐止市○○○路177巷9號6樓」地址送達，並據以送
    達財政部訴願決定書，自非無據。抗告人雖稱甲○○於94年
    1月2日始由父處接獲訴願決定書，惟查甲○○於原審法院前
    審（92年度訴字第235號）審理時，在93年4月27日言詞辯論
    庭陳述「．．．（審判長：抗告人公司設址在何處？）抗告
    人公司本來設址在臺北市○○路155巷13號3樓，但相對人將
    抗告人執照撤銷，公司不能再營業，因此臺北市○○路的處
    所就退租了。（審判長：是否曾將公司地址設在臺北縣汐止
    市○○○路177巷9號6樓？）那是我住家的地址，因為公司
    當時已經沒有營業了，所以送達地址改為我的家。（審判長
    ：本件的訴願決定書是否由管理員代收再轉給妳？提示訴願
    決定送達證書。）一、是的。公司當時因為已停業，我到別
    家報關行上班，晚上才會回家，管理員代收訴願決定書後，
    在碰到我時才交給我。．．．．」等語明確在案，第以甲○
    ○身為抗告人代表人，其既因抗告人違反海關緝私條例事件
    到庭辯論，衡之常情，當無不知其在法庭陳述效力及於抗告
    人之理，殊無為相反於事實之陳述之可能，所言自屬可信，
    是抗告人確經由臺北縣汐止市○○○路177巷9號6樓住處之
    都會巴黎管理委員會管理員收受本件訴願決定書之事實即堪
    以認定，其於事隔1年餘翻異前詞，顯係事後委卸之詞，殊
    無足取。經查甲○○遲至93年10月22日始委由其父鄭塗呂辦
    理申請住址變更登記至臺北縣汐止市○○○路141巷12號8樓
    ，有住址變更戶籍登記申請書及委託書等影本各1份在卷可
    考，其在此之前既未變更戶籍地址（包含被強制遷移戶籍至
    臺北縣汐止市○○路3號3樓汐止市戶政事務所），亦從未向
    士林地檢署或相對人等機關陳報其當時另有居住所在地，是
    訴願決定書以抗告人代表人甲○○當時之戶籍地址即臺北縣
    汐止市○○○路177巷9號6樓為送達地址，於法即無不合，
    而依行政訴訟法第72條第2項規定，甲○○戶籍所在之都會
    巴黎管理委員會管理員應視為係其受僱人，故其於訴願決定
    送達證書上印蓋該管理委員會之戳記並（管理員）簽名之際
    ，已生合法送達之效力，遑論甲○○於92年度訴字第235號9
    3年4月27日言詞辯論時自承已接獲管理員代收之訴願決定，
    故本件訴願決定之送達為合法，至堪認定。從而抗告人提起
    行政訴訟之期間，應自其收受訴願決定書之91年11月8日翌
    日即91年11月9日起算，至92年1月10日（星期五）即已屆滿
    （抗告人設址於臺北縣，依法予以扣除在途期間2日）。然
    抗告人遲至92年1月14日始向原審法院提起行政訴訟，有起
    訴狀上原審法院總收文戳記日期可按，揆之首揭法條規定及
    判例，顯已逾法定不變期間，其起訴自非合法，應予駁回在
    案。
三、抗告意旨略謂：對於法人送達文書者，依訴願法第44條第2
    項規定，應向其代表人為之，雖依同法第47條第3項規定準
    用行政訴訟法第72條第2項規定，向法人代表人住居所之大
    樓管理員為送達者，該管理員固應視為係應受送達人之受雇
    人，但依上述準用法條之反面解釋，則仍應侷限於係代表人
    之「實際」住居所之大樓管理員，始足視為應受送達人與管
    理員間存有法律上僱傭或委任關係，否則，基於行政行為之
    比例及信賴兩大原則規定，如係任意向無僱傭或無委任關係
    之大樓管理員投遞郵件，經其擅自收受，即不應視為已經合
    法送達，如此人民之訴訟權方適足以保障。而查最高行政法
    院94年度裁字第1579號裁定，將本件更審前原審法院92年度
    訴字第235號裁定予以廢棄並發回更審，其真諦即在此灼明
    。又查抗告人之代表人於82年間購得房屋之設籍地「臺北縣
    汐止市○○○路177巷9號6樓」，業於88年間，因其不善理
    財，致遭銀行拍賣，同年8月間由訴外人徐月霞標得，而抗
    告人之代表人遂自88年9月起，即未居住該址，此非僅有該
    址建物謄本、大樓管理委員會及汐止市福興里長出具之證明
    書，附於最高行政法院94年度裁字第1579號卷內13至15頁可
    稽外，且查系爭訴願程序應送達書類，亦曾經相對人向上址
    付郵送達，屢遭郵局以「原址查無此人」退回，為相對人所
    不爭執，是足證抗告人之代表人確實自88年底起已非上址巴
    黎大廈之住居戶，其與該管理委員會間即屬無法律上之僱傭
    關係存在無疑，準此，則本件即自應以抗告人之代表人甲○
    ○於92年l月l日實際接獲系爭訴願決定書之翌日，起算二個
    月之法定期間，方為適法，而抗告人旋於92年l月14日提起
    本件行政訴訟，即應亦屬合法。詎原審昧於實情，遽將一與
    抗告人之代表人互無同居、僱傭或委任關係之人，擅自於91
    年ll月8日簽收郵件之行為，即令抗告人亦視為自該日起即
    已受有合法之送達，豈能令人折服云云。
四、本院查：抗告人公司於91年11月8日收受財政部訴願決定書
    時，公司登記營業地址臺北市○○路155巷13號3樓，業經臺
    北市政府於同年1月18日以府建商字第09101291800號函廢止
    其公司登記在案，自應向其當時代表人甲○○之戶籍地或住
    居所為送達，雖鄭某自82年間起設籍地臺北縣汐止市○○○
    路177巷9號6樓之房屋，於88年間遭銀行拍賣，惟經原審調
    查結果，至93年4月27日原審前審程序言詞辯論期日時，鄭
    某仍坦承尚未遷移其設籍地等情，業經原審法院調查明確，
    堪予認定，而原審上開事實之認定，亦無違本院94年度裁字
    第1579號裁定意旨。從而，本件原審認定上開訴願決定書係
    於91年11月8日送達於抗告人，其92年1月14日始向原審法院
    提起行政訴訟，已逾法定不變期間，核無違誤，抗告意旨，
    不足採信，應予駁回。
據上論結，本件抗告為不合法，爰依行政訴訟法第104條、民事
訴訟法第95條、第78條，裁定如主文。
中　　華　　民　　國　　96　　年　　1　　 月　　29　　日
                  第六庭審判長法  官　張　登　科
                              法  官  葉　百　修
                              法  官　藍　獻　林
                              法  官　林　清　祥
                              法  官　鄭  小  康
以  上  正  本  證  明  與  原  本  無  異
中　　華　　民　　國　　96　　年　　1　　 月　　31　　日
　　　　　　　　　　　　　　　書記官　黃　淑　櫻
